臺灣臺中地方法院刑事判決
110年度易字第852號
公  訴  人  臺灣臺中地方檢察署檢察官
被      告  柯崇立


選任辯護人  陳俊茂律師
被      告  謝智富



選任辯護人  洪明儒律師
            陳亞暄律師
上列被告因偽造文書案件，經檢察官提起公訴（109年度偵字第1
1719號），本院判決如下：
    主    文
柯崇立共同犯行使業務登載不實文書罪，處有期徒刑貳月，如易
科罰金，以新臺幣壹仟元折算壹日。
謝智富無罪。
    犯罪事實
一、柯崇立於民國103年至104年間時，為台灣佳能股份有限公司
    （下稱佳能公司）總務部擔當經理兼嘉義工廠管理部經理，
    負責佳能公司嘉義工廠之總務等業務，而賴怡靜(所涉行使
    業務登載不實文書罪嫌部分，另為臺灣臺中地方檢察署檢察
    官為職權不起訴處分)於當時則為佳能公司嘉義工廠之總務
    課專員，以從事宿舍管理、發包及採購為其業務，並以事先
    擬具採購之報告簽呈供上級核閱，其2人均為從事業務之人
    。緣於103年6月間，佳能公司因嘉義工廠位在嘉義縣○○鎮○○
    0號之「集賢樓」舊宿舍老舊且環境不佳，佳能公司有意另
    覓適當標的承租，柯崇立便責成賴怡靜負責該計畫案之簽辦
    。詎柯崇立及賴怡靜均明知集賢樓舊宿舍之清潔費用每年平
    均約新臺幣(下同)5萬4000元，為減少與預計新租賃位於嘉
    義縣○○鎮○○○街0號等之瑞禾樓新宿舍估算成本之差距，使佳
    能公司董事長核准通過瑞禾樓新宿舍租賃計畫案，竟共同基
    於行使業務登載不實文書之犯意聯絡，由柯崇立指示賴怡靜
    將集賢樓舊宿舍之清潔費用浮報高估為每年72萬元（30,000
    元/月/人×2人×12月＝720,000元），而於103年6月12日製作
    「嘉義工場新員工宿舍營運計畫(草案)」後，將該計畫書上
    呈予佳能公司時任董事長池上秀裕等決策，足生損害於佳能
    公司評估是否承租新宿舍之正確性。嗣因佳能公司內部監察
    部門察覺上開計畫書內容有異，經要求柯崇立、賴怡靜修正
    ，其2人乃於104年8月13日，另行製作「嘉義工場新員工宿
    舍營運計畫(修正報告)」，始知上情。
二、案經佳能公司委由朱百強律師、蔡彥守律師、施穎弘律師告
    訴法務部調查局中部地區機動工作站移送臺灣臺中地方檢察
    署檢察官偵查起訴。
    理   由
甲、有罪部分　　
壹、證據能力部分
一、按被告以外之人（包括證人、鑑定人、告訴人、被害人及共
    同被告等）於審判外之陳述，雖不符刑事訴訟法第159條之1
    至之4等之規定，而經當事人於審判程序同意作為證據，法
    院審酌該言詞陳述或書面陳述作成時之情況，認為適當者，
    亦得為證據；當事人、代理人或辯護人於法院調查證據時，
    知有刑事訴訟法第159條第1項不得為證據之情形，而未於言
    詞辯論終結前聲明異議者，視為有前項之同意，同法第159
    條之5定有明文。查，被告柯崇立及其辯護人對於本判決以
    下所引用被告以外之人於審判外之言詞及書面陳述之證據能
    力，於本院準備程序均表示沒有意見，同意有證據能力，得
    做為本案證據使用（見本院卷第52頁），且被告柯崇立及其
    辯護人與檢察官於本院審理時對之亦表示沒有意見（見本院
    卷第226頁至第231頁），並未於言詞辯論終結前聲明異議，
    經本院審酌該等言詞及書面陳述之情況，並無不宜作為證據
    之情事，依法自均有證據能力。
二、又本院以下所引用之非供述證據，均與本件事實具有自然關
    聯性，且查無事證足認有違背法定程序或經偽造、變造所取
    得等證據排除之情事，復經本院依刑事訴訟法之規定，踐行
    調查程序，且被告柯崇立及其辯護人與檢察官對此部分之證
    據能力亦均不爭執，依同法第158條之4之反面解釋，認均有
    證據能力。
貳、實體部分　　 
一、認定犯罪事實之證據及理由：
    訊據被告柯崇立固坦認其於103年至104年間，為告訴人佳能
    公司嘉義工廠管理部經理兼總務課職務，曾指示時任告訴人
    公司嘉義工廠負責宿舍管理、發包及採購之總務課專員賴怡
    靜將集賢樓舊宿舍之清潔費用每年平均約5萬4000元，浮報
    高估為每年72萬元之事實，惟矢口否認涉有何行使業務登載
    不實文書之犯行，辯稱：我做「嘉義工廠新員工宿舍營運計
    畫（草案）」這份報告並沒有要讓公司造成損害的意思，單
    純是為了幫住宿員工爭取福利，也降低員工因通勤造成意外
    事故的風險云云；被告柯崇立之辯護人則為其辯稱：被告柯
    崇立受命製作新舊宿舍比較之「嘉義工廠新員工宿舍營運計
    畫（草案）」，僅係為配合告訴人公司內部作業程序，對於
    告訴人公司評估是否承租新宿舍，並不會產生任何影響，即
    無所謂會有足生損害於告訴人公司評估是否承租新宿舍之正
    確性結果，且時任告訴人公司經營企劃室擔當經理兼任監察
    課職務之丸尾貴彥有參與製作上開計劃，即等同告訴人公司
    決策階層之參與，主要係由被告柯崇立及丸尾貴彥提供意見
    ，被告柯崇立綜整後由賴怡靜撰寫，何有足生損害於告訴人
    公司評估是否承租新宿舍之正確性；被告柯崇立主觀上並無
    業務登載不實文書之犯意，客觀上亦不足以生損害於告訴人
    公司、公眾或他人云云。惟查：
(一)被告柯崇立於103年至104年間，擔任告訴人公司總務部擔當
    經理、嘉義工廠管理部經理兼總務課職務，負責告訴人公司
    嘉義工廠之總務業務，而賴怡靜則係擔任告訴人公司嘉義工
    廠總務課專員，負責告訴人公司嘉義工廠之宿舍管理、發包
    及採購等業務，被告柯崇立及賴怡靜均明知告訴人公司所承
    租之集賢樓舊宿舍之清潔費用每年平均約5萬4000元，為減
    少與預計新租賃位於嘉義縣○○鎮○○○街0號等之瑞禾樓新宿舍
    估算成本之差距，使告訴人公司董事長核准通過瑞禾樓新宿
    舍租賃計畫案，由被告柯崇立指示賴怡靜將集賢樓舊宿舍之
    清潔費用浮報高估為每年72萬元（30,000元/月/人×2人×12
    月＝720,000元），並於103年6月12日製作「嘉義工場新員工
    宿舍營運計畫(草案)」後，再將該計畫書上呈予告訴人公司
    時任董事長池上秀裕決策，且嗣因告訴人公司內部監察部門
    察覺有異後，經要求被告柯崇立、賴怡靜修正，其2人乃於1
    04年8月13日，另行製作「嘉義工場新員工宿舍營運計畫(修
    正報告)」等情，業經被告柯崇立於警詢、偵訊時供承（見
    偵卷第41頁至第48頁、第271頁至第274頁），及證人賴怡靜
    於警詢、偵訊及本院審理時證述明確在卷（見偵卷第87頁至
    第93頁、第208頁至第210頁、本院卷第129頁至第153頁），
    復有「嘉義工場新員工宿舍營運計畫(草案)」、「嘉義工場
    新員工宿舍營運計畫(修正報告)」、集賢樓宿舍包租契約書
    、佳能公司會計傳票、佳能公司組織表、佳能公司委託書存
    根、瑞禾樓宿舍租賃契約書等在卷可佐（見偵卷第21頁至第
    38頁、第67頁至第84頁、第139頁至第146頁、第157頁、第1
    59頁至第167頁）。是此部分事實，首堪認定。
(二)被告柯崇立於109年3月20日警詢時供稱：「嘉義工場新員工
    宿舍營運計畫(草案)」這份報告主要是分析租賃集賢樓與瑞
    禾樓的利弊、成本及未來規劃，作為董事長決策參考，最終
    的決策者還是董事長，我們只是提出建議給公司參考等語；
    嗣於109年11月5日偵訊時供稱：「嘉義工場新員工宿舍營運
    計畫(草案)」當時是由我和協助的經理丸尾與賴怡靜共同討
    論製作，因為佳能公司有一定的呈報程序，為了按照程序報
    告上去，提供給佳能公司的決策去評估這個新舊宿舍遷移之
    間的成本效益，舊宿舍的清潔費用我們確實有提高，提高的
    目的是讓這個評估案可以盡早通過，就是讓新舊宿舍的花費
    落差不要太大等語。又證人賴怡靜於109年8月19日偵訊時具
    結證稱：我於2012年至2017年，在佳能公司擔任總務，工作
    內容是餐廳、宿舍、交通車的庶務管理，我是在嘉義工廠擔
    任總務，我的上級是柯崇立經理，是他告訴我公司要承租宿
    舍，「嘉義工場新員工宿舍營運計畫(草案)」是柯崇立經理
    請我處理的，是我草擬的，草擬後，我有拿給柯崇立經理、
    丸尾經理看，才修訂成這個版本，目的是要向董事長報告嘉
    義工廠要承租宿舍，內容是針對目前宿舍狀況及想要新承租
    的宿舍進行比較分析，「嘉義工場新員工宿舍營運計畫(草
    案)」中集賢樓1年清潔費用72萬元，這是柯崇立指示我將實
    際支出5萬4000元寫成72萬元，後來被公司發現了，才改回
    實際支出5萬4000元等語；嗣於110年10月15日本院審理時具
    結證稱：我於101年至106年，在佳能公司擔任總務的工作，
    包括餐廳、宿舍等管理及物品的採購，我在佳能公司任職期
    間，若要進行採購，通常都是由柯崇立先將需求告知董事長
    ，若董事長或董事會決議認為可行，柯崇立要我擬一個採購
    的報告簽呈，內容包括採購的事由、比價的結果及相關的估
    價單據；「嘉義工場新員工宿舍營運計畫(草案)」是我負責
    製作的，後續再依主管柯崇立經理跟丸尾經理的意見去修正
    ，原本宿舍的清潔費用1個月4500元、1年成本為5萬4000元
    比較接近實際上的金額，是主管柯崇立指示將清潔費用修改
    為1年72萬元，除了柯崇立外，並沒有其他人指示我做這樣
    的修改，這份報告在佳能公司要給經營群組團隊，包含董事
    長那邊去做確認，公司有規定針對多少錢以上需要哪些經營
    層面的長官核准，這份報告製作完就是要給符合整個預算案
    的主管看過並確認過內容，包含董事長跟各單位的主管等語
    。觀諸被告柯崇立及證人賴怡靜上開所述，其2人就「嘉義
    工場新員工宿舍營運計畫(草案)」主要係針對租賃集賢樓舊
    宿舍及瑞禾樓新宿舍之成本及利弊等狀況進行比較分析後，
    上呈予告訴人公司董事長決策乙節，前後所述並無二致，且
    互核相符，應堪採信。從而，被告柯崇立指示賴怡靜製作浮
    報高估清潔費用之「嘉義工場新員工宿舍營運計畫(草案)」
    上呈予告訴人公司董事長決策，對告訴人公司董事長是否能
    正確評估租賃瑞禾樓新宿舍自有重大影響，顯已影響於該租
    賃法律關係是否形成，已足生損害於告訴人公司。是被告柯
    崇立之辯護人上開所辯被告柯崇立指示賴怡靜製作浮報高估
    清潔費用之「嘉義工場新員工宿舍營運計畫(草案)」，對告
    訴人公司評估是否承租新宿舍，不會產生任何影響等詞，顯
    屬事後卸責之詞，要無足採。
(三)再者，依告訴人公司103年1月、103年7月組織表（見偵卷第
    139頁至第142頁），丸尾貴彥係告訴人公司經營企劃室副理
    兼監查課職務、經營企劃室擔當經理兼監查課職務，且此與
    被告柯崇立自陳當時丸尾貴彥係擔任告訴人公司經營企劃室
    擔當經理兼監察課職務（見偵卷第43頁至第44頁、本院卷第
    65頁）），及證人賴怡靜於本院審理時證述丸尾貴彥係負責
    監察部分，並非屬於總務或會計職位之人（見本院卷第149
    頁）等情相符。足徵丸尾貴彥經理於103年6月12日前後，並
    非告訴人公司董事長或董事會成員。又被告柯崇立指示賴怡
    靜製作之「嘉義工場新員工宿舍營運計畫(草案)」係上呈予
    予告訴人公司董事長決策，已如前述。從而，於被告柯崇立
    指示賴怡靜製作浮報高估清潔費用之「嘉義工場新員工宿舍
    營運計畫(草案)」之過程中，縱使時任告訴人公司經營企劃
    室擔當經理兼監察課職務之丸尾貴彥曾參與討論，尚無法等
    同於告訴人公司決策階層之參與，而逕認不足生損害於告訴
    人公司評估是否租賃新宿舍之正確性。況稽之證人賴怡靜於
    本院審理時具結證稱：原本宿舍的清潔費用1個月4500元、1
    年成本為5萬4000元比較接近實際上的金額，是主管柯崇立
    指示將清潔費用修改為1年72萬元，除了柯崇立外，並沒有
    其他人指示我做這樣的修改等語，亦無法僅憑被告柯崇立單
    方片面之詞，即遽認時任告訴人公司經營企劃室擔當經理兼
    監察課職務之丸尾貴彥對上開清潔費用浮報高估乙事確有所
    悉。是被告柯崇立之辯護人上開所辯當時告訴人公司經營企
    劃室擔當經理兼任監察課職務之丸尾貴彥曾參與製作上開計
    畫，即等同告訴人決策階層之參與，何有足生損害於告訴人
    公司評估是否承租新宿舍之正確性等詞，亦無可採。
(四)綜上，被告柯崇立既明知集賢樓舊宿舍之清潔費用每年平均
    僅約5萬4000元，竟指示賴怡靜將浮報高估後之清潔費用每
    年72萬元之不實事項，登載於其等業務上所製作之「嘉義工
    場新員工宿舍營運計畫(草案)」，並上呈予告訴人公司董事
    長決策，被告柯崇立主觀上顯具有行使業務登載不實文書之
    犯意，客觀上亦足生損害於告訴人公司，自不得以其係為替
    住宿員工爭取福利、降低員工因通勤造成意外事故風險之犯
    罪動機，而逕謂其主觀上並無行使業務登載不實文書之犯意
    。足徵被告柯崇立及其辯護人上開所辯，均屬卸責之詞，尚
    不足採。是本案事證明確，被告柯崇立上開犯行，洵堪認定
    ，應依法論科。
二、論罪科刑：
(一)被告柯崇立行為後，刑法第215條於108年12月25日修正公布
    ，並於同年月27日生效，惟修正後刑法第215條之規定，僅
    係將罰金依刑法施行法第1條之1第2項本文規定，修正提高3
    0倍，以增加法律明確性，罪刑並無變更，於本案尚不生新
    舊法比較之問題。是被告柯崇立所涉本案犯行，自應適用裁
    判時即現行刑法第215條之規定。
(二)是核被告柯崇立所為，係犯刑法第216條、第215條之行使業
    務登載不實文書罪。被告柯崇立與賴怡靜就上開行使業務登
    載不實文書犯行，具犯意之聯絡及行為之分擔，為共同正犯
    。又被告柯崇立業務登載不實文書之低度行為，為其後行使
    業務登載不實文書之高度行為所吸收，不另論罪。
(三)爰以行為人之責任為基礎，審酌被告柯崇立時任告訴人公司
    總務部擔當經理、嘉義工廠管理部經理兼總務課職務，負責
    告訴人公司嘉義工廠之總務業務，竟指示時任告訴人公司嘉
    義工廠之總務課專員賴怡靜將浮報高估之清潔費用登載於其
    等業務上所製作之「嘉義工場新員工宿舍營運計畫(草案)」
    ，並上呈予告訴人公司董事長決策，足以生損害於告訴人公
    司評估是否承租新宿舍之正確性，所為實有不當。又被告柯
    崇立事後始終否認犯行，犯罪後態度難認良好。惟考量被告
    柯崇立於本案前，並無因犯罪經法院判決判處罪刑確定之前
    科紀錄，有臺灣高等法院被告前案紀錄表在卷可參（見本院
    卷第17頁），素行良好，兼衡被告柯崇立係為使告訴人公司
    董事長核准通過瑞禾樓新宿舍租賃計畫案，降低員工因通勤
    造成意外事故風險之犯罪動機、目的，暨被告柯崇立所自陳
    之智識程度、家庭經濟狀況（見本院卷第239頁至第240頁）
    ，及本件足生損害於告訴人公司之程度等一切情狀，量處如
    主文所示之刑，並諭知易科罰金之折算標準。
三、沒收部分：
    被告所為業務登載不實之「嘉義工場新員工宿舍營運計畫(
    草案)」，既業上呈予告訴人公司董事長決策而行使之，已
    非被告所有，又非違禁物，爰不予宣告沒收，附此敘明。
乙、無罪部分：
壹、公訴意旨略以：被告謝智富於103年至104年間時，為告訴人
    公司之協理兼總務部經理，負責管理告訴人公司整體總務及
    安全衛生等業務，因告訴人公司嘉義工廠位在嘉義縣○○鎮○○
    0號之集賢樓舊宿舍老舊且環境不佳，告訴人公司有意另覓
    適當標的承租，被告柯崇立便責成賴怡靜負責該計畫案之簽
    辦，而被告謝智富為使告訴人公司董事長核准位在嘉義縣○○
    鎮○○○街0號等之瑞禾樓新宿舍租賃計畫案，竟基於教唆行使
    業務登載不實文書之犯意，唆使被告柯崇立將集賢樓舊宿舍
    之清潔費用等成本浮報提高，以減少與預計新租瑞禾樓新宿
    舍估算成本之差距，復由被告柯崇立將上情轉知賴怡靜，將
    該上開清潔費用浮報高估為每年72萬元，並製作「嘉義工場
    新員工宿舍營運計畫(草案)」，復將該計畫書上呈予告訴人
    公司時任董事長池上秀裕等決策，足生損害於告訴人公司評
    估是否承租新宿舍之正確性，因認被告謝智富涉犯刑法第29
    條、第216條、第215條教唆行使業務登載不實文書罪嫌。
貳、按犯罪事實應依證據認定之，無證據不得認定其犯罪事實；
    又不能證明被告犯罪者，應諭知無罪之判決，刑事訟訴法第
    154條第2項、第301條第1項前段分別定有明文。又所謂認定
    犯罪事實之證據，係指足以認定被告確有犯罪行為之積極證
    據而言，該項證據自須適合於被告犯罪事實之認定，始得採
    為斷罪之資料；而認定不利於被告之事實，須依積極證據，
    苟積極證據不足為不利於被告事實之認定時，即應為有利於
    被告之認定，更不必有何有利之證據；事實之認定，應憑證
    據，如未能發現相當確實證據，或證據不足以證明，自不能
    以推測或擬制之方法，以為裁判之基礎；且刑事訴訟上之證
    明資料，無論其為直接證據或間接證據，而為認定犯罪事實
    所憑，均須達於通常一般之人均不致有所懷疑，而得確信其
    為真實之程度，始得據為有罪之認定，若其關於被告是否犯
    罪之證明未能達此程度，而有合理懷疑之存在，致使無從形
    成有罪之確信，即不得遽為不利被告之認定（最高法院29年
    上字第3105號、30年上字第816號、40年台上字第86號、76
    年台上字第4986號判例可資參照）。又檢察官就被告犯罪事
    實，應負舉證責任，並指出證明之方法，刑事訴訟法第161
    條第1項定有明文，因此，檢察官對於起訴之犯罪事實，應
    負提出證據及說服之實質舉證責任。倘其所提出之證據，不
    足為被告有罪之積極證明，或其指出證明之方法，無從說服
    法院以形成被告有罪之心證，基於無罪推定之原則，自應為
    被告無罪判決之諭知（最高法院92年台上字第128號判例意
    旨參照）。
參、公訴意旨認被告謝智富涉犯刑法第29條、第216條、第215條
    教唆行使業務登載不實文書罪嫌，無非係以被告柯崇立於警
    詢及偵訊時之供述、證人賴怡靜於警詢及偵訊時之證述，為
    其主要之論據。
肆、惟訊據被告謝智富堅決否認涉有何教唆行使業務登載不實文
    書之犯行，辯稱：103年6月份告訴人公司嘉義工廠已經成立
    ，我在告訴人公司擔任協理，就是告訴人公司臺中廠的協理
    ，我的業務範圍就是臺中工廠，沒有包括嘉義工廠；當時我
    的業務職權只有在臺中工廠的業務，所以我不會、也不需要
    做任何主動的建議等語。經查：
(一)證人賴怡靜於警詢及偵訊時雖證稱：「嘉義工場新員工宿舍
    營運計畫(草案)」中集賢樓1年清潔費用72萬元，這是柯崇
    立指示我將實際支出5萬4000元寫成72萬元，這份報告簽呈
    的審核，是經當時的經理柯崇立、協理謝智富、副總經理楊
    春城及董事長（更換頻繁，不確定是誰）核可等語。然證人
    賴怡靜於本院審理時則證稱：「嘉義工場新員工宿舍營運計
    畫(草案)」一開始內容草案是我擬定的，後續根據柯崇立經
    理跟丸尾經理的意見做內容的修正，在該計畫報告討論裡面
    沒有跟謝智富有任何接洽，我沒有看過謝智富有出席討論過
    ，謝智富在該計畫討論修正過程之中或之前，並沒有跟我聯
    繫參與討論或對我指示關於員工宿舍營運計畫裡面相關的清
    潔費用或其他費用的問題；原本宿舍的清潔費用1個月4500
    元、1年成本為5萬4000元比較接近實際上的金額，是主管柯
    崇立指示將清潔費用修改為1年72萬元，除了柯崇立外，並
    沒有其他人指示我做這樣的修改；偵卷第157頁的委託書存
    根是我經辦關於新宿舍簽呈之簽核過程，「受付2015年5月4
    日」是該份資料送呈的時間，上面科長柯崇立、廠長黃曜烈
    、副總楊春城及董事長池上秀裕的蓋章是依照當時核決權限
    的組織圖去做簽呈的，依照核決權限組織圖上面需要蓋章的
    人都要在這上面蓋章，上面寫瑞禾樓宿舍租賃契約書，是新
    宿舍的租賃契約書，我之前所述的核決流程有包括謝智富這
    一點，因為這段期間公司組織有一直異動，其實我對的最高
    窗口是柯崇立經理，我不會對到其他窗口，這段期間我是在
    嘉義工廠上班，我們有分成嘉義工廠跟臺中工廠，這段期間
    曾經有過臺中工廠的總務是可以管嘉義工廠的，也有經歷過
    某些問題點，臺中總務跟嘉義總務是完全切割，不受臺中工
    廠總務所管理，所以詳細的核決權限到怎樣的程度，坦白講
    以我最低的階層，這個簽呈要跑到誰，我也不太清楚，我送
    給我的主管陳淑滿主任，再送給柯崇立經理用印，後續的流
    程需要到哪些人用印，會由主管那邊去用印，因為除了嘉義
    工廠廠長之外，其他都是在臺中，所以不可能是我去找他們
    用印的，所以我沒有辦法記得那麼詳細且委託書用了很多份
    ，所以我沒有辦法去記住每一個委託書之用印人有哪些；嘉
    義工廠新宿舍的簽訂，實際上有參與核決流程的人，理論上
    是應該以委託書上有用印之人為準；我在調查局回答簽核過
    程中有包括謝智富時，並不是很確定等語。揆諸證人賴怡靜
    本院審理時所述，與其於警詢及偵訊時所述已有不合，其於
    警詢及偵訊時所證述「嘉義工場新員工宿舍營運計畫(草案)
    」有經當時告訴人公司之協理謝智富核可乙節，已存有前後
    不一致之矛盾瑕疵，是否可信，已非無疑。況依附卷之委託
    書存根（受付2015年5月4日）1份（見偵卷第157頁），被告
    謝智富並未在賴怡靜於104年5月4日所上呈之內含「品牌：
    瑞禾樓宿舍租賃契約書、規格：合約期間2015年7月1日～201
    6年6月30日，金額8200元/間×304間×12個月＝31,160,000元
    （未稅）」之委託書上簽名或蓋章，可見被告謝智富上開所
    辯其當時在告訴人公司擔任協理，其業務範圍僅限於臺中工
    廠之業務乙節，尚非無據。
(二)再參諸卷附之告訴人公司103年1月、103年7月組織表（見偵
    卷第139頁至第142頁），被告謝智富均係擔任告訴人公司協
    理（總務、安衛），該組織表中並未載明被告謝智富擔任協
    理所負責之總務範圍包含嘉義工廠，且嘉義工廠管理部暨其
    下所設之總務課，依上開組織表，係由被告柯崇立擔任嘉義
    工廠管理部經理兼總務課職務，亦未見被告謝智富在嘉義工
    廠各部門，有擔任職位或負責業務之情況。又被告謝智富於
    103年6月12日前後期間，並未負責告訴人公司嘉義工廠新員
    工宿舍之相關事宜等情，亦經被告柯崇立於本院審理時以證
    人身分證述明確在卷（見本院卷第161頁）。益徵被告謝智
    富上開所辯其當時在告訴人公司擔任協理，其業務範圍僅限
    於臺中工廠之業務乙節，尚非不可採信。
(三)另被告柯崇立雖於警詢時稱：「嘉義工場新員工宿舍營運計
    畫(草案)」中集賢樓1年清潔費用72萬元這個項目確實有多
    報，當時是謝智富主動建議，在製作計畫時如清潔費用等某
    些項目可以把金額估寬一點等語；復於偵訊時稱：當時的丸
    尾經理及謝智富協理都希望我把數字作漂亮一點，還有落差
    不要太大，清潔費用是跟丸尾討論出來的，我在警詢時講的
    實在，謝智富當時確實有主動建議清潔費用可以調高，他當
    時只有講清潔費用等語。惟被告柯崇立於本院審理時以證人
    身分具結證稱：103年6月12日前後這段期間，謝智富沒有負
    責嘉義工廠新員工宿舍相關的事情，我的印象是當初協理是
    用建議，我們與丸尾經理討論時，是逐項討論，討論到清潔
    費用時，我們是共同有這樣的想法，當時謝智富協理知道丸
    尾經理要下來協助做這份報告時，是用電話跟我做這樣的建
    議，我沒有受到他建議的拘束，那是嘉義工廠共同的希望，
    也可以說是共同的想法等語。觀諸被告柯崇立上開證述，既
    然承租新宿舍係嘉義工廠共同之希望，且被告柯崇立係與丸
    尾經理逐項討論到清潔費用時，始將「嘉義工場新員工宿舍
    營運計畫(草案)」中集賢樓1年清潔費用提高為72萬元，則
    被告柯崇立業務登載不實文書而後行使之犯罪決意，是否確
    為被告謝智富所喚起，已非無疑。況綜觀全卷，除被告柯崇
    立曾稱被告謝智富有主動建議清潔費用可以調高之情況外，
    卷內別無其他積極證據足認係被告謝智富教唆被告柯崇立為
    行使業務登載不實文書之犯行。亦即本案在無積極證據可認
    被告謝智富時任告訴人公司協理之業務範圍包含嘉義工廠之
    總務，又被告謝智富並未在上開嘉義工廠104年5月4日送呈
    之委託書上簽核，自無法僅憑被告柯崇立單方片面之詞，即
    逕認被告謝智富涉有教唆被告柯崇立為行使業務登載不實文
    書之犯行。
(四)另告訴人公司103年、104年組織表、「嘉義工場新員工宿舍
    營運計畫(草案)」、「嘉義工場新員工宿舍營運計畫(修正
    報告)」、集賢樓宿舍包租契約書、瑞禾樓宿舍租賃契約書
    、集賢樓104年上半年清潔費會計傳票及發票等證據，均僅
    能證明被告柯崇立指示賴怡靜將集賢樓舊宿舍之清潔費浮報
    高估為每年72萬元（30,000元/月/人×2人×12月＝720,000元
    ），並於103年6月12日製作「嘉義工場新員工宿舍營運計畫
    (草案)」後，將該計畫書上呈予告訴人公司時任董事長池上
    秀裕決策，且嗣因告訴人公司內部監察部門察覺有異後，經
    要求被告柯崇立、賴怡靜修正，其2人遂於104年8月13日，
    另行製作「嘉義工場新員工宿舍營運計畫(修正報告)」等情
    ，尚不足資為證明被告謝智富涉有教唆被告柯崇立為行使業
    務登載不實文書犯行之證據。　　　
(五)綜上所述，本件依檢察官所舉之證據，尚不足以使本院達於
    通常一般之人均不致有所懷疑，而得確信被告謝智富有公訴
    意旨所指之教唆行使業務登載不實文書犯行。此外，復查無
    其他積極明確之證據，足以認定被告謝智富有公訴意旨所指
    之上開犯行。揆諸前揭法條及判例意旨說明，本件此部分犯
    罪尚屬不能證明，自應為被告謝智富無罪之諭知。 　　
據上論斷，應依刑事訴訟法第299條第1項前段、第301條第1項，
刑法第216條、第215條、第28條、第41條第1項前段，刑法施行
法第1條之1第1項，判決如主文。
本案經檢察官賴謝銓提起公訴，檢察官温雅惠、劉世豪到庭執行
職務。
中    華    民    國    111    年    4    月    29    日
                  刑事第十一庭 法  官  曹錫泓
以上正本證明與原本無異。　　　　　　　　　
如不服本判決應於收受判決後20日內向本院提出上訴書狀，並應
敘述具體理由；其未敘述上訴理由者，應於上訴期間屆滿後20日
內向本院補提理由書（均須按他造當事人之人數附繕本）「切勿
逕送上級法院」。
告訴人或被害人如不服判決，應備理由具狀向檢察官請求上訴，
上訴期間之計算，以檢察官收受判決正本之日起算。
                               書記官  張雅如
中　　華　　民　　國　　111 　年　　5 　　月　　2 　　日
附錄本案論罪科刑法條：
刑法第215條
從事業務之人，明知為不實之事項，而登載於其業務上作成之文
書，足以生損害於公眾或他人者，處3年以下有期徒刑、拘役或 
1萬5千元以下罰金。
刑法第216條
行使第210條至第215條之文書者，依偽造、變造文書或登載不實
事項或使登載不實事項之規定處斷。